【裁判字號】    98,訴,1767
【裁判日期】    981230
【裁判案由】    偽造文書等
【裁判全文】
臺灣臺北地方法院刑事判決              98年度訴字第1767號
公  訴  人  臺灣臺北地方法院檢察署檢察官
被      告  丙○○
上列被告因偽造文書等案件，經檢察官提起公訴（九十八年度偵
字第二一二八五號），被告於準備程序中為有罪之陳述，經本院
合議庭裁定改由受命法官獨任進行簡式審判程序，判決如下：
    主  文
丙○○竊盜，處有期徒刑月，如易科罰金，以新臺幣壹仟元折
算壹日；又行使偽造私文書，足以生損害於他人，共伍罪，各處
有期徒刑月，如易科罰金，均以新臺幣壹仟元折算壹日，信用
卡消費簽帳單上偽造之「乙○○」署名柒枚均沒收；又意圖為自
己不法之所有，以詐術使人將本人之物交付，未遂，處有期徒刑
月，如易科罰金，以新臺幣壹仟元折算壹日。應執行有期徒刑
壹年，如易科罰金，以新臺幣壹仟元折算壹日，信用卡消費簽帳
單上偽造之「乙○○」署名柒枚均沒收。緩刑年。
    事  實
一、丙○○原係址設臺北市○○區○○路二段二四三之十四號之
    葉爸爸老人養護中心員工，竟意圖為自己不法所有，於民國
    九十八年七月二十七日下午四時許，在上開養護中心內竊取
    同事乙○○所有之永豐商業銀行股份有限公司（下稱永豐銀
    行）卡號0000000000000000號信用卡一張
    得手。丙○○嗣基於行使偽造私文書及詐欺取財之犯意，先
    於同日下午四時五十一分許，撥打電話向永豐銀行更改乙○
    ○之基本資料後，分別於如附表一所示之時間、地點，持上
    開竊得之信用卡刷卡消費，並偽簽「乙○○」之署名共四枚
    在信用卡消費簽帳單上，持交店員以行使，使如附表一所示
    之特約商店店員均陷於錯誤而交付購買之商品，丙○○再基
    於行使偽造私文書、詐欺取財之接續犯意，接續於附表二編
    號一至三所示時間、地點，在信用卡消費簽帳單上偽造「乙
    ○○」之署名共三枚交付遠東百貨股份有限公司板橋分公司
    （下稱遠東百貨板橋分公司）店員以行使，使該店員陷於錯
    誤而交付購買之商品，而如附表二編號四所示之遠東百貨板
    橋分公司店員，則因刷卡未過而未交付購買商品，足以生損
    害於乙○○、如附表一、二所示之特約商店及永豐銀行。嗣
    永豐銀行於翌日晚間七時許去電詢問乙○○是否持卡消費，
    始報警循線查獲上情。
二、案經乙○○及永豐銀行訴由臺北縣政府警察局中和第二分局
    報告臺灣臺北地方法院檢察署檢察官偵查起訴。
    理  由
一、本件被告所犯非死刑、無期徒刑、最輕本刑為三年以上有期
    徒刑之罪，或高等法院管轄第一審之案件，被告於本院準備
    程序中，就被訴事實為有罪之陳述，經告以簡式審判程序之
    旨，並聽取檢察官及被告之意見後，本院裁定進行簡式審判
    程序，是本件之證據調查，依刑事訴訟法第二百七十三條之
    二規定，不受同法第一百五十九條第一項、第一百六十一條
    之二、第一百六十一條之三、第一百六十三條之一及第一百
    六十四條至第一百七十條規定之限制，合先敘明。
二、訊據被告丙○○對於上揭犯行，全部坦承不諱，核與證人乙
    ○○及甲○○於警詢及偵查時指述情節相符（偵查卷第六至
    十二頁、第三八頁），並有信用卡交易明細表一紙、信用卡
    消費簽帳單影本七紙、監視器翻拍照片十三張、錄音光碟及
    系統紀錄表各一份在卷足憑（偵查卷第十六至二三頁、第二
    五至三一頁），足認被告之自白與事實相符，堪以採信，本
    件事證明確，被告犯行，已堪認定，應依法論科。
三、按「簽帳單」係持卡人所簽署，用以證明所消費之金額，並
    同意依照信用卡使用規定，一經使用或訂購物品，均應按所
    示之全部金額，付款予發卡銀行之文書，屬於持卡人所製作
    之私文書（最高法院九十一年度臺上字第四五三一號判決意
    旨參照）。被告持乙○○之永豐銀行信用卡，向特約商店刷
    卡消費，並於簽帳單上偽造「乙○○」之署名，表示其確認
    該等簽帳單記載之交易標的及金額，並向發卡銀行永豐銀行
    請求撥付消費款項予該特約商店之意，復持以交付該特約商
    店店員而行使之，自足以生損害於乙○○、永豐銀行及各該
    特約商店對於信用卡管理之正確性。核被告所為，應成立刑
    法第三百二十條第一項之竊盜罪、同法第二百十六條、第二
    百十條之行使偽造私文書罪、同法第三百三十九條第一項之
    詐欺取財罪、同法第三百三十九條第三項、第一項之詐欺取
    財未遂罪。被告就附表一及附表二編號一至三偽造「乙○○
    」署押之行為，係偽造私文書之部分行為，而偽造私文書後
    ，復持之行使，該偽造之低度行為，應為行使之高度行為所
    吸收，均不另論罪。再被告所為如附表二編號一至三所示之
    行使偽造私文書及詐欺取財等犯行，其行為均於同一日所為
    ，時間密接，所使用之被害人信用卡、消費商家、發卡銀行
    亦均相同，均屬利用同一犯罪機會，各基於獲取不法利益之
    單一犯罪目的，並多次行使偽造私文書及詐欺取財，且犯罪
    時間、行為均具密接性與連貫性，難以個別區分，應分別論
    以接續犯之包括一罪。公訴意旨認附表二編號一至三部分應
    就每次刷卡，分別成立單獨犯罪，要屬有誤，附此敘明。再
    被告就附表一及附表二編號一至三所示，係以一行為同時觸
    犯行使偽造私文書罪及詐欺取財罪，乃想像競合犯，應從一
    重論以行使偽造私文書罪。被告所犯竊盜罪、五次行使偽造
    私文書罪及詐欺取財未遂罪間，犯意各別，行為互殊，應予
    分論併罰。被告於如附表二編號四所示時間所為之犯行，顯
    已著手於詐欺行為之實行，因過卡未成而未能取得商品交付
    ，為未遂犯，爰依刑法第二十五條第二項之規定減輕其刑。
    爰審酌被告無何前科紀錄，素行尚可，正值青年，竟不思以
    正當工作謀求生計，反竊取同事之信用卡，持以盜刷取得財
    物，其犯罪之動機、目的、手段均殊非可取，所為有害金融
    秩序及交易安全，然其犯後尚知坦承犯行等一切情狀，乃就
    所犯各罪，分別量處如主文所示之刑，並定其應執行刑，及
    參酌司法院釋字第三六六號、第六六二號解釋諭知易科罰金
    之折算標準。末查，被告前未曾因故意犯罪受任何有期徒刑
    以上刑之宣告，此有臺灣高等法院被告前案紀錄表一份附卷
    可憑，其經此教訓，自當知所勉而無虞再犯，且其與告訴人
    永豐銀行達成和解，告訴人亦表示願原諒被告之意，本院綜
    核各情，為促其履行和解條件，認上開有期徒刑之宣告，已
    足策其自新，所宣告之刑，以暫不執行為適當，併依法諭知
    緩刑三年，用啟向上。
四、附表一及附表二編號一至三所示之商店信用卡消費簽帳單上
    「乙○○」之署名各一枚，為偽造之署押，均應依法宣告沒
    收；另偽造之信用卡簽帳單七紙，因已交付行使於特約商店
    ，而非屬被告所有之物，爰不另為沒收之諭知。
據上論斷，應依刑事訴訟法第二百七十三條之一第一項、第二百
九十九條第一項前段，刑法第二百十六條、第二百十條、第三百
二十條第一項、第三百三十九條第一項、第三項、第二十五條第
二項、第五十五條、第五十一條第五款、第四十一條第一項前段
、第七十四條第一項第一款、第二百十九條，刑法施行法第一條
之一，判決如主文。
中    華    民    國    98    年    12    月    30    日
                  刑事第九庭    法  官  徐淑芬
上正本證明與原本無異。
如不服本判決應於收受送達後十日內向本院提出上訴書狀，並應
敘述具體理由；其未敘述上訴理由者，應於上訴期間屆滿後二十
日內向本院補提理由書（均須按他造當事人之人數附繕本）「切
勿逕送上級法院」。告訴人或被害人如對於本判決不服者，應具
備理由請求檢察官上訴，其上訴期間之計算係以檢察官收受判決
正本之日期為準。
                                書記官  劉郅享
中    華    民    國    98    年    12    月    30    日
附表一：
 ┌──┬─────┬────┬─────┬──────┬───┐
 │編號│時      間│消費商店│消費金額  │消費地點    │詐欺既│
 │    │ （民國） │        │（新臺幣）│            │未遂  │
 │    │          │        │          │            │      │
 ├──┼─────┼────┼─────┼──────┼───┤
 │ 一 │九十八年七│家樂福中│三千五百三│臺北縣中和市│詐欺既│
 │    │月二十七日│和店    │十七元    │中山路二段二│遂    │
 │    │下午五時三│        │          │九一號      │      │
 │    │十五分    │        │          │            │      │
 ├──┼─────┼────┼─────┼──────┼───┤
 │ 二 │九十八年七│特力和樂│三千九百八│臺北縣中和市│詐欺既│
 │    │月二十七日│股份有限│十元      │中山路二段二│遂    │
 │    │晚間七時二│公司中和│          │九一號      │      │
 │    │十八分    │分公司  │          │            │      │
 ├──┼─────┼────┼─────┼──────┼───┤
 │ 三 │九十八年七│歐悅威力│二千四百元│臺北縣中和市│詐欺既│
 │    │月二十七日│        │          │中山路二段二│遂    │
 │    │晚間七時三│        │          │九一號      │      │
 │    │十六分    │        │          │            │      │
 ├──┼─────┼────┼─────┼──────┼───┤
 │ 四 │九十八年七│燦坤三Ｃ│一萬四千九│臺北縣中和市│詐欺既│
 │    │月二十七日│中和旗艦│百七十元  │中山路二段二│遂    │
 │    │晚間七時四│店      │          │九七號      │      │
 │    │十五分    │        │          │            │      │
 └──┴─────┴────┴─────┴──────┴───┘
 附表二：
 ┌──┬─────┬────┬─────┬──────┬───┐
 │編號│時      間│消費商店│消費金額  │消費地點    │詐欺既│
 │    │ （民國） │        │（新臺幣）│            │未遂  │
 │    │          │        │          │            │      │
 ├──┼─────┼────┼─────┼──────┼───┤
 │ 一 │九十八年七│遠東百貨│三千元    │臺北縣板橋市│詐欺既│
 │    │月二十八日│板橋分公│          │中山路一段一│遂    │
 │    │下午五時四│司      │          │五二號      │      │
 │    │十一分    │        │          │            │      │
 ├──┼─────┼────┼─────┼──────┼───┤
 │ 二 │九十八年七│遠東百貨│二千三百四│臺北縣板橋市│詐欺既│
 │    │月二十八日│板橋分公│十五元    │中山路一段一│遂    │
 │    │晚間六時三│司      │          │五二號      │      │
 │    │十二分    │        │          │            │      │
 ├──┼─────┼────┼─────┼──────┼───┤
 │ 三 │九十八年七│遠東百貨│七百元    │臺北縣板橋市│詐欺既│
 │    │月二十八日│板橋分公│          │中山路一段一│遂    │
 │    │晚間六時五│司      │          │五二號      │      │
 │    │十七分    │        │          │            │      │
 ├──┼─────┼────┼─────┼──────┼───┤
 │ 四 │九十八年七│遠東百貨│三千九百二│臺北縣板橋市│詐欺未│
 │    │月二十八日│板橋分公│十四      │中山路一段一│遂    │
 │    │晚間七時十│司      │          │五二號      │      │
 │    │一分      │        │          │            │      │
 └──┴─────┴────┴─────┴──────┴───┘

司法院資訊處製作；財團法人民間司法改革基金會備份。
